【裁判字號】    97,上訴,1844
【裁判日期】    970520
【裁判案由】    毒品危害防制條例
【裁判全文】
臺灣高等法院刑事判決                97年度上訴字第1844號
上  訴  人  臺灣板橋地方法院檢察署檢察官
被      告  甲○○
上列上訴人因被告違反毒品危害防制條例案件，不服臺灣板橋地
方法院97年度訴字第566號，中華民國97年3月26日第一審判決（
起訴案號：臺灣板橋地方法院檢察署96年度毒偵字第9073號、99
27號及97年度毒偵字第636號），提起上訴，本院判決如下：
    主  文
上訴駁回。
    事  實
一、甲○○(一)前因施用毒品案件，經臺灣板橋地方法院先後二次
    裁定送觀察、勒戒後，因均認無繼續施用傾向，而於民國88
    年5月20日及88年11月23日分別執行完畢釋放出所，並經臺
    灣板橋地方法院檢察署檢察官於88年5月24日以88年度偵字
    第11111號及89年1月5日以88年度毒偵字第2273號各為不起
    訴處分確定。復因施用毒品案件，經臺灣板橋地方法院裁定
    送觀察、勒戒後，認有繼續施用傾向，以90年度毒聲字第41
    55號裁定令入戒治處所施以強制戒治，戒治期間因成效良好
    ，復以91年度毒聲字第3363號裁定停止戒治，所餘期間交付
    保護管束，於91年12月9日停止戒治處分出監，92年1月16日
    保護管束期滿未經撤銷，強制戒治視為執行完畢。(二)上述案
    件並同時起訴，經臺灣板橋地方法院於91年1月28日以90年
    度易字第3624號判處有期徒刑六月，於92年9月13日徒刑執
    行完畢出監。又因施用毒品案件，經臺灣板橋地方法院於93
    年6月28日以93年度訴字第315號判處應執行有期徒刑一年確
    定，於94年8月3日因縮短刑期執行完畢出監。
二、詎其猶不知悔改，於強制戒治執行完畢釋放後五年內，又基
    於施用第一級毒品海洛因及施用第二級毒品甲基安非他命之
    犯意，於如附表所示之時間、地點，以如附表所示之方式，
    分別或同時施用海洛因及甲基安非他命。嗣分別於(一)96年8
    月23日下午3時13分許，經警方通知到場；(二)96年10月19日
    下午1時許，在台北縣中和市○○街113巷2弄5號前；(三)96年
    11月7日中午12時10分許，在其台北縣板橋市○○路○段288
    巷2弄4號住處。分別為警經其同意採尿送驗後查悉上情。
三、案經臺北縣政府警察局海山分局、中和分局報請臺灣板橋地
    方法院檢察署檢察官偵查起訴。
    理  由
一、被告甲○○確有於前揭附表所示時、地分別或同時施用第一
    級毒品海洛因及第二級毒品甲基安非他命之事實，迭據其於
    警詢、偵查、原審及本院審理時坦承不諱（見毒偵字第9073
    號卷第9、39頁，原審卷第40頁，本院審判程序筆錄第5頁）
    ，且被告歷次為警查獲時所採尿液檢體，均經送臺灣檢驗科
    技股份有限公司以EIA酵素免疫分析法、GC/MS氣相層析質譜
    儀分析法檢驗，其中如附表編號一、二之犯行均呈鴉片類（
    嗎啡）陽性反應，附表編號三之犯行則呈嗎啡及甲基安非他
    命陽性反應等情，各有該公司96年9月12日、96年11月20日
    及96年11月23日濫用藥物尿液檢驗報告三紙及被移送者姓名
    暨代碼對照表附卷可按（見毒偵字第9927號卷第6-1、7頁、
    毒偵字第636號卷第7、13頁、毒偵字第9073號卷第27、42頁
    ）。而該公司所採氣相層析質譜儀分析法（GC/MS）為目前
    國內最為精密之檢驗方法，在物質的判斷上有若指紋鑑定，
    並不會有（毒品）偽陽性反應產生（即不會未施用毒品而檢
    驗出毒品反應），為美國司法判決上認定之依據，亦據行政
    院國軍退除役官兵輔導委員會臺北榮民總醫院83年3月1日
    北總內字第01855號函闡釋綦詳。再者，海洛因係嗎啡經化
    學合成之半人工合成品，其藥（毒）性高於嗎啡，經吸食或
    注射入人體，藉由人體代謝系統之新陳代謝，分解成藥（毒
    ）性較低之嗎啡，由尿液排出人體，故於尿液以嗎啡成份檢
    出。且海洛因經注射入人體後，約百分之八十於二十四小時
    內自尿中排出，一般而言，尿液中能否驗出嗎啡陽性反應，
    與其投與方式，投與量、個人體質、採尿時間與檢驗儀器之
    精密度等諸多因素有關，國外曾有文獻報導，注射六毫克之
    海洛因鹽酸鹽，其代謝嗎啡之平均可檢出時限約為二十六小
    時，此有行政院衛生署藥物食品檢驗局81年9月8日（81）藥
    檢壹字第8114885號函一件可查。另人體施用甲基安非他命
    後，其主要代謝物中，未改變型態之甲基安非他命占施用劑
    量達百分之四十三，安非他命則約為百分之五；人體若係施
    用安非他命後，主要代謝物中則有未改變型態之安非他命，
    但無甲基安非他命等情，亦經法務部調查局93年5月4日調科
    壹字第09362413980號函釋綦詳在案，足見人體若施用安非
    他命，其尿液代謝物不可能出現甲基安非他命，惟人體若施
    用甲基安非他命，其尿液代謝物除主要有甲基安非他命外，
    亦可能有少量之安非他命。是本件被告之尿液既呈現甲基安
    非他命之陽性反應外，尚有少量之安非他命（參上開檢驗報
    告），則被告自應係施用甲基安非他命無訛。且甲基安非他
    命之半衰期大約為九小時，服用後於二十四小時內約有百分
    之七十排泄於尿液中，於尿液中排出之最長時限，受施用劑
    量、施用方式、個人體質及其代謝情況等因素影響，因個案
    而異，一般可檢驗出之最長時間為甲基安非他命服用後一至
    五天，復經行政院衛生署管制藥品管理局91年10月3日管檢
    字第110436號函敘明綦詳。此外並有96年11月7日為警查獲
    時，被告所有供施用毒品所用之安非他命吸食器一組扣案可
    佐，足徵被告前開自白核與事實相符，堪予採信。
二、至被告於原審審理時固曾提出被告為求戒毒，配合相關機關
    施以美沙冬替代療法之相關證據資料，縱認屬實，然行政院
    衛生署美沙冬減害計畫所使用藥物係美沙冬口服劑，依Clar
    ke's Analysis of Drugs and Poisoylidine-1,5-dimethy1
    -3, 3-d iphenylpyrrolidine(EDDP)及2-ethy1-5-methy1-3
    , 3-diph enylpyrro1idine(EDDP)成分，不會代謝成可待因
    及嗎啡成分，人體若服用美沙冬製劑後，其尿液不致檢出可
    待因及嗎啡陽性反應之情，業經該署管制藥品管理局96年6
    月12日管檢字第0960005976號函示綦詳。故被告縱有服用美
    沙冬製劑之情，亦不致因此於其尿液中檢驗出嗎啡陽性反應
    ，故尚無從以此為被告有利之認定。
三、被告前因施用毒品案件，經臺灣板橋地方法院先後二次裁定
    送觀察、勒戒後，因均認無繼續施用傾向，而於民國88年5
    月20日及88年11月23日分別執行完畢釋放出所，並經臺灣板
    橋地方法院檢察署檢察官於88年5月24日以88年度偵字第111
    11號及89年1月5日以88年度毒偵字第2273號各為不起訴處分
    確定。復因施用毒品案件，經臺灣板橋地方法院裁定送觀察
    、勒戒後，認有繼續施用傾向，以90年度毒聲字第41 55號
    裁定令入戒治處所施以強制戒治，戒治期間因成效良好，復
    以91年度毒聲字第3363號裁定停止戒治，所餘期間交付保護
    管束，於91年12月9日停止戒治處分出監，92年1月16日保護
    管束期滿未經撤銷，強制戒治視為執行完畢等情，有本院被
    告前案紀錄表及相關不起訴處分書及法院判決等件存卷可參
    ，被告確有於前開強制戒治執行完畢釋放後五年內再犯本件
    施用第一、二級毒品之犯行甚明。本案事證明確，被告犯行
    堪以認定，應依法論科。
四、按海洛因、甲基安非他命係毒品危害防制條例第2條第2項第
    1 款、第2款所定具有成癮性、濫用性及社會危害性之第一
    、二級毒品，不得非法持有、施用。核被告甲○○所為，係
    犯毒品危害防制條例第10條第1項、第2項之施用第一、二級
    毒品罪。其施用毒品前後持有之低度行為，應為施用之高度
    行為所吸收，不另論罪。被告於附表編號三所示時間、地點
    ，同時施用第一級毒品海洛因及第二級毒品甲基安非他命，
    乃係以一施用行為同時觸犯二罪名，為想像競合犯，應依刑
    法第55條從一重之施用第一級毒品罪處斷，公訴意旨認此應
    予分論併罰，容有未洽。所犯三罪間，犯意各別，行為互殊
    ，構成要件亦不相同，應予分論併罰。被告前有事實欄所載
    論罪科刑記錄，有本院被告前案紀錄表一紙在卷可稽，其於
    前案有期徒刑執行完畢後，五年內故意再犯本案有期徒刑以
    上之罪，均為累犯，依法各加重其刑。
五、原審本於同上事證，認被告施用第一、二級毒品犯行，罪證
    明確，適用毒品危害防制條例第10條第1項、第2項，刑法第
    11條前段、第55條、第51條第5款、第47條第1項等規定，並
    審酌被告施用毒品，戕害其身心至鉅，且被告前曾多次施用
    毒品，且經二次觀察、勒戒及強制戒治執行完畢，仍因自制
    力薄弱而再犯足見其自我控制能力不佳，惟其於犯後始終坦
    承犯行，態度良好，且反社會性之程度應屬較低暨其目的、
    手段、教育智識程度等一切情狀，分別各量處有期徒刑十月
    ，並定其執行刑為一年六月，復說明扣案之吸食器一組，被
    告既已於偵查中陳明拋棄其所有權（見毒偵字第9073號卷第
    39頁），則毋庸併予宣告沒收；經核其認事用法，均無違誤
    ，量刑亦屬妥適。檢察官以原審對被告定應執行之量刑部分
    ，與被告之惡性及罪刑相當原則均有未符為由，提起上訴，
    惟施用毒品者僅係自戕其身心，其刑罰之性質應屬於危險犯
    而非實害犯，本案未見有何積極事證足資認定被告另有侵害
    他人法益之情，是原審綜合被告行為之一切情狀，分別量處
    及定其應執行刑如上所述，衡諸其他相類危險犯之法定刑度
    ，難認有何違反比例原則之處，檢察官據此提起上訴，尚非
    有理，應予駁回。
據上論斷，應依刑事訴訟法第368條，判決如主文。
本案經檢察官張啟彬到庭執行職務
中    華    民    國    97    年    5     月    20    日
                  刑事第十庭審判長法  官  楊炳禎
                                  法  官  李春地
                                  法  官  朱光仁
以上正本證明與原本無異。
第一級毒品部分如不服本判決，應於收受送達後10日內向本院提
出上訴書狀，其未敘述上訴之理由者並得於提起上訴後10日內向
本院補提理由書（均須按他造當事人之人數附繕本）。
第二級毒品部分不得上訴。
                                  書記官  王宜玲
中    華    民    國    97    年    5     月    21    日
附表
┌──┬──────────────┬─────┬──────────┐
│編號│      犯  罪  事  實        │  罪名    │    宣告刑          │
├──┼──────────────┼─────┼──────────┤
│一  │被告於民國96年8 月22日下午某│施用第一級│  有期徒刑拾月      │
│    │時，在其台北縣板橋市○○路二│毒品      │                    │
│    │段288巷2弄4號住處內，以將海 │          │                    │
│    │洛因摻入香菸內點燃後吸用之方│          │                    │
│    │式，施用海洛因一次。        │          │                    │
├──┼──────────────┼─────┼──────────┤
│二  │被告於96年10月18日晚上某時，│施用第一級│  有期徒刑拾月      │
│    │同在前揭住處內，以前揭施用方│毒品      │                    │
│    │式，施用海洛因一次。        │          │                    │
├──┼──────────────┼─────┼──────────┤
│三  │被告於96年11月6 日晚上某時，│施用第一級│  有期徒刑拾月      │
│    │同在前揭住處內，以將海洛因、│毒品      │                    │
│    │甲基安非他命混合摻入香菸內點│          │                    │
│    │燃後吸用之方式，同時施用海洛│          │                    │
│    │因及甲基安非他命一次。      │          │                    │
└──┴──────────────┴─────┴──────────┘


司法院資訊處製作；財團法人民間司法改革基金會備份。
